【裁判字號】    95,交易,137
【裁判日期】    950731
【裁判案由】    妨害公務等
【裁判全文】
臺灣嘉義地方法院刑事判決             95年度交易字第137號
公  訴  人  臺灣嘉義地方法院檢察署檢察官
被      告  丁○○
選任辯護人  丙○○律師
上列被告因妨害公務等案件，經檢察官提起公訴（95年度偵字第
4467號），本院合議庭裁定由受命法官獨任行簡式審判程序，判
決如下：
    主  文
丁○○服用酒類，不能安全駕駛動力交通工具而駕駛，處有期徒
刑貳月，如易科罰金，以銀元佰元即新臺幣玖佰元折算壹日。
又於公務員依法執行職務時，當場侮辱，處有期徒刑貳月，如易
科罰金，以銀元佰元即新臺幣玖佰元折算壹日。又傷害人之身
體，處有期徒刑月，如易科罰金，以銀元佰元即新臺幣玖佰
元折算壹日。應執行有期徒刑陸月，如易科罰金，以銀元佰元
即新臺幣玖佰元折算壹日。
    事  實
一、丁○○於民國95年6月15日20時許起至同日22時許止，在嘉
    義市○○路之「亞嫚菱練歌場」與朋友飲用酒類後，於同日
    22時50分許，仍在不能安全駕駛動力交通工具之情形，猶駕
    駛車牌號碼3K-6810號自用小客車返回嘉義市○區○○里○○街148號住處，於同日23時許，在嘉義市○區○○街613巷
    74號前，因巷口被其他車輛擋住，而無法駛入巷口，竟將車
    輛停置於馬路中央，並在上開車輛休憩睡覺，嗣於翌日（16
    日）0時6分50秒左右，經報案人林先生撥打110報案，報案
    內容為「有一酒醉男子將車擋在路中央，車輛妨礙出入」，
    並由嘉義市警察局第二分局後湖派出所員警甲○○、乙○○
    前往處理，發現丁○○將上開車輛停放於馬路中央，並坐在
    駕駛座睡覺，引擎發動，大燈開著等情，甲○○、乙○○見
    狀上前叫醒丁○○，向丁○○表示係警員，執行維護治安職
    務時，詎丁○○竟基於侮辱公務員之犯意，當場以：「幹你
    娘之歪、你在哭爸甚小」等語（臺語）辱罵甲○○、乙○○
    ，復基於普通傷害及施強暴以妨害公務之犯意，同時出手毆
    打甲○○、乙○○2人，致甲○○受有右手臂挫傷、乙○○
    受有右手肘挫擦傷之傷害，以此方式妨害甲○○、乙○○執
    行職務。嗣於同日1時8分許，以酒精濃度檢測儀器對丁○○
    檢測，測得呼氣酒精濃度仍高達每公升0.94毫克。
二、案經甲○○、乙○○訴由嘉義市警察局第二分局報請臺灣嘉
    義地方法院檢察署檢察官偵查起訴，經本院合議庭裁定由受
    命法官獨任行簡式審判程序。
    理  由
一、訊據被告丁○○對於上揭犯罪事實，於本院準備程序及審理
    時均坦承不諱，並經告訴人甲○○、乙○○於偵查中結證屬
    實，另有嘉義市警察局第二分局受理案件記錄表、酒精濃度
    測定表、刑法第185條之3測試觀察紀錄表、偵查報告、錄影
    譯文各1份及財團法人嘉義基督教醫院診斷證明書2紙附卷可
    稽，足認被告之自白與事實相符，本件事證明確，被告之犯
    行均堪予認定。
二、論罪科刑部分：
  (一)核被告所為，係犯刑法第185條之3不能安全駕駛動力交通工
    具罪、同法第140條第1項之侮辱公務員罪、同法第277條第
    1項之傷害罪及同法第135條第1項之妨害公務罪。
  (二)按刑法第140條侮辱公務員罪，屬妨害國家公務之執行，為
    侵害國家法益，並非侵害個人法益之犯罪，如同時對於公務
    員2人以上依法執行職務時，當場侮辱，仍屬單純一罪，並
    無刑法第55條所謂「想像競合犯」之法例適用（最高法院著
    有85年度台非字第238號判決意旨可資參照）。本件被告同
    時侮辱告訴人2人，屬單純一罪。又被告公然以穢語侮辱執
    行職務之警員，雖同時該當於刑法第140條第1項之侮辱公務
    員罪及同法第309條第1項之公然侮辱罪之要件，惟上開2罪
    中，有關侮辱人之要件部分係屬相同，而被侮辱之公務員個
    人之人格法益必因侮辱行為而受害，係屬當然，刑法第140
    條第1項規定既禁止侮辱公務員，其規範之效果必同時保護
    公務員個人之人格法益，無法在禁止侮辱公務員之同時，又
    將保護公務員個人名譽尊嚴之人格法益排除在外，故刑法第
    140條第1項之侮辱公務員罪所保護之法益應包括公務員個人
    之人格法益在內，該罪與刑法第309條第1項之公然侮辱罪，
    應係立於法規競合關係，被告公然以穢語侮辱執行職務之告
    訴人2人，應依法規競合關係，從一重之刑法第140條第1項
    之侮辱公務員罪處斷，檢察官認被告另涉犯刑法第309條第1
    項之公然侮辱罪，尚有未洽。
  (三)又被告同時傷害告訴人2人，係一行為觸犯數罪名，為想像
    競合犯，應依刑法第55條規定從一重傷害罪論處。又被告一
    個傷害行為，同時觸犯傷害罪及妨害公務罪，係一行為觸犯
    數罪名，為想像競合犯，應依刑法第55條規定從一重傷害罪
    論處，檢察官認係牽連犯，容有認會。按侮辱公務員之行為
    ，並非對於公務員依法執行職務時施強暴脅迫之方法行為；
    而對於公務員依法執行職務時施強暴脅迫，亦非侮辱公務員
    之當然結果；且在客觀上，兩者亦無不可分離之直接密切關
    係，殊無方法結果之牽連關係，自應併合處罰，始屬適法（
    最高法院著有88年度台非字第160號判決意旨可資參照）。
    被告所犯不能安全駕駛動力交通工具罪、侮辱公務員罪及傷
    害罪3罪，犯意各別，罪名有異，應予分論併罰。檢察官認
    被告侮辱公務員之行為，與傷害、妨害公務之行為，有方法
    、結果之牽連關係，為牽連犯，顯有誤認。
  (四)爰審酌被告之素行，對於執行職務之公務員不知尊重，其藐
    視法治之心態，行為之手段，告訴人等所生之損害，及坦承
    犯行之犯後態度，惟尚未與告訴人等達成和解，求取諒解等
    一切情狀，各量處如主文所示之刑。被告行為後，94年1月7
    日修正公布之刑法，自95年7月1日施行，修正刑法第33條第
    5款關於法定刑有罰金刑之罪規定、同法第51條第5款關於有
    期徒刑定其應執行之刑及同法第41條第1項前段易科罰金之
    規定。比較刑法第33條第5款修正前後之規定，以修正前刑
    法較有利於行為人，依刑法第2條第1項前段之規定，應適用
    修正前刑法規定。另比較刑法第51條第5款修正前後之規定
    ，修正後刑法並非較有利於行為人，依刑法第2條第1項前段
    之規定，仍應依修正前刑法定其應執行之刑。又本件被告依
    行為時之刑法第41條第1項易科罰金折算標準，修正前罰金
    罰鍰提高標準條例第2條前段（現已刪除）規定，就其原定
    數額提高為100倍折算1日，則本件被告行為時之易科罰金折
    算標準，應以銀元300元折算1日，經折算為新臺幣後，應以
    新臺幣900元折算為1日。而修正後之刑法第41條第1項前段
    則規定：「犯最重本刑為5年以下有期徒刑以下之刑之罪，
    而受6個月以下有期徒刑或拘役之宣告者，得以新臺幣1千元
    、2千元或3千元折算1日，易科罰金。」比較修正前後之易
    科罰金折算標準，以95年7月1日修正公布施行前之規定，較
    有利於被告，則應依刑法第2條第1項前段，適用修正前刑法
    第41條第1項前段規定，定其折算標準。
據上論斷，應依刑事訴訟法第273條之1第1項、第299條第1項前
段，刑法第185條之3、第140條第1項、第277條第1項、第135條
第1項、第55條、修正前第51條第5款、修正前第41條第1項前段
，刑法施行法第1條之1，修正前罰金罰鍰提高標準條例第2條，
現行法規所定貨幣單位折算新臺幣條例第2條，判決如主文。
本案經檢察官李志明到庭執行職務。
中    華    民    國    95    年    7     月    31    日
                      刑事第三庭法  官  卓 春 慧
上列正本證明與原本無異。
如不服本判決，應於判決送達後10日內向本院提出上訴狀（應附
繕本）。告訴人或被害人如對於本判決不服者，應具備理由請求
檢察官上訴，其上訴期間之計算係以檢察官收受判決正本之日期
為準。
中    華    民    國    95    年    7     月    31    日
                                書記官  江 芳 耀
附錄本案論罪科刑法條全文：
刑法第185條之3：
服用毒品、麻醉藥品、酒類或其他相類之物，不能安全駕駛動力
交通工具而駕駛者，處1年以下有期徒刑、拘役或3萬元以下罰金
。
刑法第140條第1項：
於公務員依法執行職務時，當場侮辱，或對於其依法執行之職務
公然侮辱者，處6月以下有期徒刑、拘役或1百元以下罰金。
刑法第277條第1項：
傷害人之身體或健康者，處3年以下有期徒刑、拘役或1千元以下
罰金。
刑法第135條第1項：
對於公務員依法執行職務時，施強暴脅迫者，處3年以下有期徒
刑、拘役或3百元以下罰金。


司法院資訊處製作；財團法人民間司法改革基金會備份。
